【裁判字號】    99,抗,413
【裁判日期】    990326
【裁判案由】    假處分
【裁判全文】
臺灣高等法院民事裁定                   99年度抗字第413號
抗  告  人  甲○○
上列抗告人因與相對人乙○○間撤銷贈與事件，聲請假處分，對
於中華民國99年2月3日臺灣士林地方法院99年度全字第6號所為
裁定提起抗告，本院裁定如下：
    主  文
抗告駁回。
抗告訴訟費用由抗告人負擔。
    理  由
一、抗告意旨略以：原裁定准抗告人以新台幣（下同）420萬元
    或等值之金融機構可轉讓之定存單為相對人供擔保後，相對
    人對於附表所列不動產（下稱系爭不動產）不得為讓與、設
    定抵押、出租及其他一切處分行為。惟原法院以系爭不動產
    經設定擔保香港商香港上海匯豐銀行股份有限公司1920萬元
    最高限額抵押權，而以該1920萬元作為系爭不動產交易價格
    之推估值。然系爭不動產既設定有抵押權，其實際借款金額
    應約為上開最高限額之7、8成左右，亦即1536萬元。系爭不
    動產既有1536萬元之抵押債權存在，其交易價值應僅有384
    萬元（1920萬元－1536萬元＝348萬元）。原裁定認相對人
    因假處分可能所受之損害，為將來訴訟期間未能及時處分系
    爭不動產並取得對價之利息損失，則以本件禁止處分期間為
    4年4月計，相對人未能即時取得價金之利息損失應為75萬4,
    000元（3,480,000元×5%×(4＋1/3)＝754,000元）。原裁
    定酌定本件假處分之擔保金為420萬元，計算基準恐有疑義
    。爰聲明廢棄原裁定關於擔保金420萬元之酌定，改定為75
    萬4,000元云云。
二、按依民事訴訟法第532條、第533條準用同法第526條第1項、
    第2項規定，債權人就金錢以外之請求，因請求標的之現狀
    變更，有日後不能強制執行，或甚難執行之虞，欲保全強制
    執行者，得聲請假處分；請求及假處分之原因，應釋明之；
    前項釋明如有不足，而債權人陳明願供擔保或法院認為適當
    者，法院得定相當之擔保，命供擔保後為假處分。又法院為
    附條件之假處分裁定，命債權人供擔保後得為假處分，此項
    擔保係備賠償債務人所應受之損害，故法院此項擔保額應斟
    酌債務人所應受之損害為衡量之標準；其數額應依標的物受
    假處分後，債務人不能利用或處分該標的物所受之損害額，
    或因供擔保所受之損害額定之，非以標的物之價值為依據（
    最高法院48年度台抗字第142號判例、63年度台抗字第142號
    判例意旨參照）。法院就債務人因假處分所受損害，命債權
    人預供擔保者，其金額之多寡應如何認為相當，係屬於法院
    職權裁量之範圍，非當事人所可任意指摘。
三、經查關於本件假處分擔保金之酌定，原法院審酌系爭不動產
    經設定擔保香港商香港上海匯豐銀行股份有限公司金額1920
    萬元之最高限額抵押權，而最高限額抵押權所擔保者包括可
    能發生之利息、違約金，系爭不動產之交易價值應與該抵押
    權所擔保之最高限額相當，因而推估系爭不動產交易價格約
    為1920萬元；並參酌本件相對人因假處分可能所受之損害，
    為將來訴訟期間未能即時處分系爭不動產並取得對價之利息
    損失，審酌各級法院辨案期限實施要點，第一審通常程序之
    辦案期限為1年4月、第二審為2年，第三審為1年，推估本件
    禁止相對人處分系爭不動產之期間為4年4月，以法定利率即
    週年利率5％推估相對人未能即時取得價金之利息損失應為
    416萬元（19,200,000元×5%×(4＋1/3)＝4,160,000元），
    另斟酌系爭不動產之買賣價金、債權人起訴時間及訴訟期間
    均或有變動，乃為調整認本件假處分之擔保金以420萬元為
    適當，經核並無違誤。抗告意旨指摘原裁定關於酌定擔保金
    額不當，聲明廢棄，為無理由。
四、據上論結，本件抗告為無理由，依民事訴訟法第495條之1第
    1項、第449條第1項、第95條、第78條，裁定如主文。
中    華    民    國    99    年    3     月    26    日
                      民事第八庭
                        審判長法  官  劉勝吉
                              法  官  蘇芹英
                              法  官  鄭威莉
正本係照原本作成。
本裁定除以適用法規顯有錯誤為理由外，不得再抗告。如提起再
抗告，應於收受後10日內委任律師為代理人向本院提出再抗告狀
。並繳納再抗告費新台幣１千元。
中    華    民    國    99    年    3     月    30    日
                              書記官  李垂福
附表：
1.土地：
  臺北縣淡水鎮○○段895地號，地目：建，面積4,582.16平方
  公尺，權利範圍31／10000及35／10000
2.建物：
(1)臺北縣淡水鎮○○段3758建號，門牌號碼臺北縣淡水鎮○○路
  219之3號13樓，權利範圍1／1，總面積77.91平方公尺
(2)臺北縣淡水鎮○○段3745建號，門牌號碼臺北縣淡水鎮○○路
  219之2號13樓，權利範圍1／1，總面積89.95平方公尺

司法院資訊處製作；財團法人民間司法改革基金會備份。
